臺灣士林地方法院民事判決
　　                                110年度訴字第1487號
原      告  莊子翔
訴訟代理人  陳鴻儀律師 
被      告  英屬開曼群島商淘帝國際控股有限公司
法定代理人  陳建瑋
被      告  周訓財
            連之騏
            陳東生
            吳金山
            賴調燦
上六人共同
訴訟代理人  洪志勳律師
            洪凱倫律師
            李仲昀律師
上列當事人間請求確認股東臨時會議不成立等事件，本院於民國
111年7月1日言詞辯論終結，判決如下：
    主  文
原告之訴駁回。
訴訟費用由原告負擔。
    事實及理由
一、原告主張：原告前於民國110年1月14日購買股票而成為被告
    英屬開曼群島商淘帝國際控股有限公司（下稱被告淘帝公司
    ）之股東。被告淘帝公司於民國110年1月21日股東臨時會（
    下稱系爭股東臨時會），選舉新任董事五席即被告周訓財、
    連之騏、陳東生、吳金山、賴調燦。然系爭股東臨時會係違
    法由所謂發言人即訴外人陳建瑋擔任主席且作成董事選舉結
    果及其他決議，經被告淘帝公司之股東即財團法人證券投資
    人及期貨交易人保護中心當場表示異議，被告淘帝公司仍一
    意孤行。系爭股東臨時會之開會程序與決議方法違反被告淘
    帝公司章程第53條、股東會議事規則第3條、第7條及公司法
    第208條第3項、第182條之1等強行規定，並無合法之主席宣
    布開會，決議應不成立，或依公司法第191條規定均屬無效
    ，或依公司法第189條規定應予撤銷（此為先備位之主張，
    請擇一為有利之判決），且系爭股東臨時會所選之董事五席
    即被告周訓財、連之騏、陳東生、吳金山、賴調燦，與被告
    淘帝公司間之董事委任關係，亦自始不存在等語。聲明為：
    ㈠確認系爭股東臨時會決議均不成立。㈡確認系爭臨時股東會
    決議均無效。㈢系爭股東臨時會決議均予撤銷。㈣確認被告周
    訓財、連之騏、陳東生、吳金山、賴調燦與被告淘帝公司之
    董事委任關係均不存在。
二、被告則以下列情詞置辯。並聲明：原告之訴駁回。
　㈠依民法第56條第1項但書及公司法第189條規定，股東如擬就
    股東會之召集程序或決議方法瑕疵提起撤銷股東會決議之訴
    ，必須「出席股東會」，並就該次股東會之召集程序或決議
    方法「當場表示異議」者，始合於訴請撤銷股東會決議之起
    訴要件。原告於系爭股東臨時會開會時，並非被告淘帝公司
    股東名簿所在之自然人股東，違論其根本未曾出席系爭股東
    臨時會，就系爭股東臨時會之召集程序及決議方法當場表示
    異議，顯欠缺公司法第189條規定請求撤銷股東會決議之當
    事人適格。
　㈡原告請求確認系爭股東臨時會決議無效或不成立，及請求確
    認被告周訓財、連之騏、陳東生、吳金山、賴調燦與被告淘
    帝公司間董事委任關係不存在，並未敘明及舉證有何即受確
    認判決之法律上利益，顯於法不合。
　㈢公司法第191條係針對股東會決議之「內容」違反法令或章程
    所設之規範，原告主張系爭股東臨時會欠缺合法主席，且不
    符由股東逕推舉主席之規定云云，均僅係爭執系爭股東臨時
    會決議之方法，全未涉及系爭股東臨時會決議之具體「內 
    容」，不符公司法第191條規定之要件。
　㈣系爭股東臨時會召開前，被告淘帝公司原有7名董事，其中3
    名為獨立董事，109年11月間，2名自然人董事及2名獨立董
    事分別辭任，仍在任之董事僅餘3名，且均非台籍，與被告
    淘帝公司章程及相關法令規定之董事組成不符，有依法盡速
    補選或改選之必要。而被告淘帝公司前任董事除積極申請來
    台簽證外，更殫精竭慮尋求其他可能之解決方式，於當時公
    司法尚未允許公開發行公司以視訊方式召開股東會之情形下
    （110年12月29日始修正公司法第172條之2規定，放寬公開
    發行公司得以視訊方式召開股東會），進一步函詢懇請相關
    主管機關同意被告淘帝公司前任董事得例外以視訊方式擔任
    系爭股東臨時會主席，惟最終仍未於系爭股東臨時會召開前
    取得主管機關之正面回覆，可見被告淘帝公司前任董事未能
    出席系爭股東臨時會，實有正當理由。陳建瑋於系爭股東臨
    時會開會時，乃被告淘帝公司股東Topwealth Internationa
    l Holdings Limited(下稱Topwealth公司) 指派出席系爭股
    東臨時會之代表人，即係以被告淘帝公司法人股東代表人身
    分出席系爭股東臨時會，具備股東身分。因系爭股東臨時會
    法定主席即被告淘帝公司前任董事於系爭股東臨時會當日均
    因上情無法親自出席，陳建瑋爰經被告淘帝公司股東即訴外
    人黃詠聖推舉，嗣經在場股東票決選任為系爭股東臨時會之
    主席。原告雖主張違反公司法第208條第3項及被告淘帝公司
    章程第53條規定，但我國現行公司法等相關規定及被告淘帝
    公司章程，針對股東會法定主席有正當理由於現實上未能出
    席股東會時應如何處置乙節並無明文。至公司法第182條之1
    第2項，僅規範股東會開會時，如主席違反議事規則，宣布
    散會者，出席股東得推選一人擔任主席，並未限制除該條規
    定所載之情形外，其他情形均不得由出席股東推選一人擔任
    主席。另觀臺灣高等法院98年度上更(一)字第19號確定判決
    ，可知於法定股東會主席因故未能出席股東會之情形，為利
    股東會議得順利進行，且避免股東會得否進行取決於一人是
    否出席之流弊，尚非不得由出席股東會之股東互相推選一人
    擔任股東會之主席，以維護全體股東之權益。本件被告淘帝
    公司前任董事有正當理由現實上均無法於系爭股東臨時會開
    會前來台，致系爭股東臨時會法定主席未能出席，依上開說
    明，由出席系爭股東臨時會之股東互相推選一人擔任主席，
    洵屬合法有據。縱認有決議程序之瑕疵，此瑕疵亦顯非重大
    ，且於決議顯無影響，依公司法第189條之1規定亦得駁回原
    告之請求。
三、得心證之理由：
  ㈠聲明第㈠、㈡、㈣項部分：
　　按確認法律關係之訴，非原告有即受確認判決之法律上利益
    者，不得提起之；確認證書真偽或為法律關係基礎事實存否
    之訴，亦同，為民事訴訟法第247條第1項所明定。所謂即受
    確認判決之法律上利益，係指因法律關係之存否不明確，致
    原告在私法上之地位有受侵害之危險，而此項危險得以對於
    被告之確認判決除去之者而言，故確認法律關係成立或不成
    立之訴，苟具備前開要件，即得謂有即受確認判決之法律上
    利益（最高法院42年台上字第1031號判例參照）。又原告之
    權利保護要件是否具備，在第一審應以該審言詞辯論終結時
    之狀態定之。依原告111年7月1日民事陳報狀自承：其嗣已
    出售股份，現已不具被告淘帝公司股東身分等語（見本院卷
    第434-436頁），足證原告於本院言詞辯論終結時，已非被
    告淘帝公司股東，被告淘帝公司之營業狀況良窳、私法上法
    律關係存否等事項，均與原告無涉。則被告淘帝公司系爭股
    東臨時會之主席是否合法、所為決議是否不成立或無效、被
    告周訓財、連之騏、陳東生、吳金山、賴調燦與被告淘帝公
    司間董事委任關係是否存在等節縱不明確，亦難認原告之私
    法上地位因此有受侵害之危險，而得以本件確認之訴除去，
    依上說明，應認原告聲明第㈠、㈡、㈣項部分，不具即受確認
    判決之法律上利益，而應予駁回。　
　㈡聲明第㈢項部分：　
　　按原告之訴，當事人不適格者，法院得不經言詞辯論，逕以
    判決駁回之。民事訴訟法第249條第2項第1款定有明文。又
    按股東會之召集程序或其決議方法，違反法令或章程時，股
    東得自決議之日起30日內，訴請法院撤銷其決議，為公司法
    第189條所明定，此法條已明定僅「股東」方具有撤銷訴權
    ，應認「股東」始為此撤銷訴訟之適格當事人。原告於本院
    言詞辯論終結時，已非被告淘帝公司之股東，已如前述，則
    其訴請撤銷被告淘帝公司系爭股東臨時會之決議，當事人適
    格即有欠缺，亦應予駁回。　　
四、綜上所述，原告請求確認系爭股東臨時會決議均不成立、均
    無效，及請求確認被告周訓財、連之騏、陳東生、吳金山、
    賴調燦與被告淘帝公司之董事委任關係均不存在，欠缺確認
    利益；另原告請求系爭股東臨時會決議均予撤銷，則欠缺當
    事人適格，均應予駁回。　　
五、本件判決基礎已臻明確，兩造其餘攻防方法及訴訟資料經本
    院斟酌後，核與判決結果不生影響，故不另一一論述，併此
    敘明。
六、據上論結，原告之訴為無理由，依法判決如主文。
中　　華　　民　　國　  111　　年　　7　　月　　22　　日
                  民事第五庭  法　官  謝佳純
以上正本係照原本作成。
如對本判決上訴，應於判決送達後20日內向本院提出上訴狀，若
委任律師提起上訴者，應一併繳納上訴審裁判費，否則本院得不
命補正逕行駁回上訴。
中　　華　　民　　國　　111 　年　　7 　　月　　22　　日
                              書 記 官  陳怡文